【裁判字號】    94,易緝,109
【裁判日期】    950303
【裁判案由】    詐欺
【裁判全文】
臺灣板橋地方法院刑事判決             94年度易緝字第109號
公  訴  人  臺灣板橋地方法院檢察署檢察官
被      告  乙○○
選任辯護人  連耀霖  律師
上列被告因詐欺案件，經檢察官提起公訴（87年度偵字第26890
號），本院判決如下：
    主  文
乙○○無罪。
    理  由
一、起訴意旨略以：被告乙○○係臺北縣五股鄉○○路○ 段35號
    之2 勝鴻機械工業有限公司（下稱勝鴻公司）之負責人，其
    明知該公司經營不善，已無資力清償債務，竟基於意圖為自
    己不法所有之概括犯意，佯以公司營運正常，而自87年1 月
    起至同年5 月間止（起訴書誤載為同年4 月間）向告訴人金
    世華鋼鐵有限公司（下稱金世華公司）進貨多次，致金世華
    公司陷於錯誤，而如附表所示金額之貨品（起訴書誤載為新
    台幣1, 046,766元），詎勝鴻公司於同年6 月中旬即關閉，
    告訴人公司請款無著，始發覺受騙，因認被告涉犯刑法第33
    9 條第1 項之詐欺罪嫌等語。
二、訊據被告坦承其為勝鴻公司負責人，及曾於87年1 月起至同
    年5 月間向告訴人公司購買貨品，並於告訴人公司開具之「
    勝鴻估價單」及「勝鴻寶號」等貨款單上簽名或簽具「張」
    ，然堅詞否認有詐欺之犯行，且辯以：其向來正常營業，從
    未出於詐欺之故意，祗係客戶倒帳，故勝鴻公司因而倒閉，
    乃無法清償告訴人公司債務，為此，其且委請律師召開債權
    人會議處理等語。
三、按犯罪事實應依證據認定之，無證據不得認定犯罪事實，刑
    事訴訟法第154 條第2 項定有明文。又認定不利於被告之事
    實，須依積極證據，茍積極證據不足為不利於被告事實之認
    定時，即應為有利於被告之認定，更不必有何有利之證據；
    且刑事訴訟法上所謂認定犯罪事實之積極證據，係指適合於
    被告犯罪事實之認定之積極證據而言，雖不以直接證據為限
    ，間接證據亦包括在內，然而無論直接或間接證據，其為訴
    訟上之證明，須於通常一般之人均不致有所懷疑，而得確信
    其為真實之程度者，始得據為有罪之認定，倘其證明尚未達
    到此一程度，而有合理之懷疑存在時，自不能以推測或擬制
    之方法，以為有罪裁判之基礎，最高法院著有30年上字第81
    6 號、29年上字第3105號、76年台上字第4986號、40年台上
    字第86號等判例意旨均可資參照。次按，刑法第339 條第1
    項詐欺罪之成立，以意圖為自己或第三人不法所有，以詐術
    使人將本人或第三人之物交付為要件。所謂以詐術使人交付
    ，必須被詐欺人因其詐術而陷於錯誤，若其所用方法，不能
    認為詐術，亦不致使人陷於錯誤，即不構成該罪，最高法院
    另著有46年台上字第260 號判例可循，均先指明。
四、起訴書認被告涉有詐欺犯行，係以告訴代表人甲○○之指訴
    ，及渠提出之上述之貨款單為據。經查：
  (一)被告為勝鴻公司負責人乙事，有在卷之勝鴻公司變更登記事
    項卡可稽，是堪信此部分自白，與事實相符。
  (二)又被告前於88年3 月18日在本院訊問時，即自承有購買告訴
    公司之貨品乙節（參見本院88年度易字第768 號第35頁反面
    ）；另於本案準備程序及審理程序中均自承，於前述貨款單
    上簽名或簽具「張」者，乃其向告訴人公司進貨無誤（參見
    本院卷第54頁、第148 頁），而核告訴代表人提出如附表之
    貨款單，除簽發日期為87年5 月25日外，均有被告之簽名或
    簽具「張」，有上開出貨單附卷可據。
  (三)證人即告訴代表人甲○○經本院傳喚無著，致本院無從行詰
    問程序查悉渠提出之貨款單詳細情形，惟附表編號1 、2 之
    貨款單款項，經核與告訴代表人提出之公司帳冊銷貨貨品暨
    銷貨金額，編號1 部分僅數百元之誤差，而編號2 部分則全
    然相符，亦有該帳冊存卷得憑；另附表編號3 至11出貨單分
    別以數字暨圖案記載銷貨品項及計價，與前揭帳冊之記載方
    式並無齟齬，其貨款合計60,777元，復與告訴代表人提出日
    期87年5 月25日、抬頭勝鴻寶號、貨款60777 元之被告未簽
    名貨款單金額相符，故可推知附表編號10、11確係87年5 月
    間之貨款單，及附表編號3 至11之貨款單即係被告於87年8
    月間向告訴人公司訂貨之貨款。承此，亦可徵被告認告訴代
    表人提出之上揭帳冊、87年5 月25日貨款單不能證明係其向
    告訴人公司訂貨，又編號1 、2 之出貨單無銷貨明細與金額
    可據，及僅積欠告訴人公司10餘萬元云云，顯屬有誤。
  (四)查被告迄88年3 月22日止，個人尚無存款不足之退票紀錄，
    又勝鴻公司於84年7 月28日經列為拒絕往來戶，固有臺北市
    票據交換所88年3 月30日（88）北票字第2289號函、臺北區
    中小企業銀行88年4 月26日北商銀股字第32號函、花蓮區中
    小企業銀行88年5 月21日（88）蓮銀莊字第0080號函等在卷
    可稽。惟告訴代表人於87年12月1 日偵查中業敘明，被告於
    87年1 、2 月間係以小額現金向告訴人公司購買鋼板乙情（
    參見偵查卷第3 頁反面），是告訴人公司就此貨款已取得買
    賣價金，而本院就雙方於87年1 、2 月間之交易，查無被告
    係以何詐術使告訴人公司陷於錯誤，職此，起訴書遽認被告
    於87年1 、2 月間向告訴人購買貨品，亦屬實施詐欺行為，
    恐非允當。
  (五)被告積欠告訴人公司如附表所示貨款，辯稱：勝鴻公司係因
    成碁公司、萬通公司、安川公司等客戶倒帳，致無法付款，
    僅能以叫貨製成產品方式償債等語（本院88年度易字第768
    號第36頁正、反面）。查勝鴻公司在附表所示期間係成碁公
    司之協力廠商，由成碁公司委託勝鴻公司焊接，暨提供焊接
    所需之細部零件，成碁公司尚積欠勝鴻公司87年4 、5 月之
    貨款3 、40萬元，成碁公司且自同年5 月8 日起無法付款予
    協力廠商等事實，復有證人證人詹仁政即成碁公司董事長、
    證人詹一弘即成碁公司協理在本院證述在卷（本院88年度易
    字第768 號第135 頁反面至第136 正面）；而告訴代表人亦
    指明，被告於87年3 、4 月間向告訴人公司進貨時，告訴人
    公司曾委請運送貨物之司機察看被告公司之經營情形，經回
    報被告之工廠甚忙碌，渠亦曾向被告工廠之地主詢問，據告
    稱被告工廠已運作3 、4 年，告訴人公司於87年4 月月間未
    收得被告票款，持續向被告催債後，被告於87年5 月間曾告
    知勝鴻公司營運不佳，又因無其他餘料，致無法製成機器出
    貨，故無法向客戶收款，告訴代表人即向被告鄰人求證，經
    告知被告公司雖倒閉，但並未歇業等情翔實（本院88年度易
    字第768 號第98頁正、反面），綜此，勾稽互觀，勝鴻公司
    雖有退票紀錄，但被告仍正常經營多年，本案確係勝鴻公司
    因遭積欠款項，始事後無法清償告訴人公司貨款，而非被告
    於向告訴人公司訂貨之初，即蓄意不清償債務。準此，本案
    不僅未見被告係施以詐術，被告亦無基於詐欺故意可言。被
    告積欠告訴人公司如附表所示貨款，充其量，祗係民事債務
    之不履行，應不得以刑法之詐欺罪相繩。
五、承上各情，本件告訴代表人指摘被告涉犯詐欺罪嫌，並非允
    當，且不足證明被告確有告訴代表人指訴之犯行，而本院復
    查無其他積極證據足資證明被告有其他詐欺之犯罪事實，故
    不能證明被告犯罪，並應為被告無罪判決之諭知。
據上論斷，應依刑事訴訟法第301 條第1 項，判決如主文。
中    華    民    國    95    年    3     月    3     日
                  刑事第十五庭  審判長法  官  林海祥
                                      法  官  汪怡君
                                      法  官  朱敏賢
以上正本證明與原本無異。
如不服本判決應於送達後10日內向本院提出上訴狀。
                                      書記官  郭勝華
中    華    民    國    95    年    3     月    3     日
附表：
┌──┬──────┬─────┬─────┬──────┐
│編號│日期        │貨款單抬頭│貨款      │備考        │
├──┼──────┼─────┼─────┼──────┤
│1   │87年3 月30日│勝鴻寶號  │帳冊金額合│貨款單上加計│
│    │            │          │計31,5868 │稅款14,000元│
│    │            │          │元（貨款單│            │
│    │            │          │計為315,30│            │
│    │            │          │8 元）    │            │
├──┼──────┼─────┼─────┼──────┤
│2   │87年4 月30日│同上      │帳冊金額合│貨款單上加計│
│    │            │          │計及貨款單│稅款63,186元│
│    │            │          │均為593,49│            │
│    │            │          │5 元      │            │
├──┼──────┼─────┼─────┼──────┤
│3   │87年5 月6日 │同上      │貨款單（下│1.均未計算稅│
│    │            │          │同）載為  │            │
│    │            │          │2,990 元  │            │
├──┼──────┼─────┼─────┤  款。      │
│4   │87年5 月7日 │同上      │2,368 元  │2.編號10、11│
├──┼──────┼─────┼─────┤  ，依告訴人│
│5   │87年5 月13日│勝鴻估價單│13,518元  │  意旨推知，│
├──┼──────┼─────┼─────┤  應為87年5 │
│6   │87年5 月15日│同上      │7,710 元  │  月之貨款單│
├──┼──────┼─────┼─────┤  。        │
│7   │87年5 月19日│同上      │7,136 元  │3.編號3 至11│
├──┼──────┼─────┼─────┤  合計金額為│
│8   │87年5 月24日│同上      │20,510元  │  60,777元即│
├──┼──────┼─────┼─────┤  日期87年5 │
│9   │87年5 月    │同上      │3,375 元  │  月25日、抬│
├──┼──────┼─────┼─────┤  頭勝鴻寶號│
│10  │未載明日期  │同上      │2,970 元  │  被告未簽名│
├──┼──────┼─────┼─────┤  之出貨單。│
│11  │未載明日期  │同上      │2,00元    │            │
└──┴──────┴─────┴─────┴──────┘


司法院資訊處製作；財團法人民間司法改革基金會備份。
